臺灣桃園地方法院刑事判決　　　　　　　　　　　　　九十年度訴字第一六六一號
　　公　訴　人　臺灣桃園地方法院檢察署檢察官
　　被　　　告　甲○○
　　選任辯護人　陳適庸律師
　　　　　　　　李慧珠律師
右列被告因偽造文書等案件，經檢察官提起公訴（九十年度偵字第一二０七九號、第
一二三七七號），本院判決如左：
        主  文
甲○○共同連續行使偽造私文書，足以生損害於公眾及他人，處有期徒刑捌月。緩刑
參年。
        事  實
一、甲○○與姓名、年籍不詳、綽號「阿龍」之成年男子，共同基於意圖為自己不法
    所有、冒充公務員行使職權、及行使偽造私文書之概括犯意聯絡，先於民國九十
    年六月四日下午十四時許，至桃園縣觀音鄉○○路三五五號乙○○住處，由「阿
    龍」者向乙○○佯稱：伊叫「呂國珍」，係北區國稅局肅貪小組成員，因懷疑乙○○與流氓勾結，請乙○○提供戶口名簿、中壢郵局新屋支局之存摺、印章、提
    款密碼及身分證等證件，以便查核之詐術，致使乙○○不疑有詐，而交付存摺、
    印章，並告知提款密碼。得手後，隨即於同日十六時許，共同至中壢郵局新屋支
    局，未經乙○○同意，在該局存摺存款取款憑條上填寫三十四萬元之金額，並盜
    蓋「乙○○」之印章於其上，偽造以乙○○名義制成之取款憑條一紙，進而持上
    開偽造之取款憑條向該行職員提領存款新台幣（下同）三十四萬元，而行使之，
    致使該行職員誤以為其有權領取，而陷於錯誤，如數交付前述金額，足以生損害
    於中壢郵局新屋支局對存戶帳目管理之正確性及乙○○本人。復於同年七月二十
    三日十二時三十分許，共同至桃園縣大園鄉沙崙村八鄰沙崙一０四之一號丙○○
    住處，由「阿龍」者向丙○○佯稱：伊叫「林佳雄」，係桃園縣警察局大園分局
    竹圍派出所員警，因他人自美國所電匯之款項誤匯入丙○○帳戶，請丙○○提供
    大園郵局之存摺、印章及身分證，以便查核之詐術，致使丙○○不疑有詐，而交
    付大園郵局之存摺、印章。得手後，隨即於同日十二時五十六分許，至桃園大園
    郵局，未經丙○○同意，在該局存摺存款取款憑條上填寫四十萬元之金額，並盜
    蓋「丙○○」之印章於其上，偽造以丙○○名義制成之取款憑條一紙，進而持上
    開偽造之取款憑條向該行職員欲提領存款四十萬元，而行使之，足以生損害於大
    園郵局對存戶帳目管理之正確性及丙○○本人。嗣因丙○○發現有異，打電話通
    知該郵局主管劉培基停止給付，劉培基乃暗中報警處理，致甲○○冒領未得逞，
    「阿龍」則趁機逃逸。
二、案經桃園縣警察局大園分局報請台灣桃園地方法院檢察署檢察官偵查起訴。
        理  由
一、訊據被告甲○○對於右揭事實，除矢口否認冒充公務員行使職權，詐取被害人之
    郵局存摺、印章之犯行，辯稱：「我僅是幫阿龍做事情，他說我沒有前科，去領
    存款比較方便」云云外，餘均坦承不諱，核與被害人乙○○、丙○○指述，及證
    人劉培基證述之情節相符，並有贓物領據乙紙、郵政存簿儲金提款單影本兩紙附
    卷足稽。至於上開所辯並未冒充公務員行使職權，向被害人詐取郵局存摺、印章
    之犯行部分，經查，上述犯行業經被害人丙○○指述綦詳，被告亦無法舉出綽號
    「阿龍」之男子之年籍，以供本院調查。何況被告若未參與，為何被害人乙○○
    、丙○○被詐取之存摺、印章均係由被告前往郵局領取？再者，被告若未參與，
    「阿龍」者如何能於九十年七月二十三日十二時三十分許，進入被害人丙○○之
    住處，於騙取被害人丙○○之郵局存摺後，隨即將上述證件交付被告，請被告前
    往大園郵局提款，而於極短之時間內即當日十二時五十六分許，即在大園郵局填
    妥取款單，準備提領四十萬元現金？又被告若未參與，並不知情，怎會於郵局見
    警察前來，隨即拔腿就跑？足見其所辯無非事後卸責之詞，委不足採。至於被害
    人提出之收據，雖無法證明與被告之筆跡相同，惟此字據，或係「阿龍」者所寫
    ，或係被告於詐騙時，為掩飾犯行，刻意虛偽書寫，本符一般常情，故不能遽此
    即認被告就冒充公務員行使職權，向被害人詐取郵局存摺、印章之犯行部分未參
    與，附此敘明。本件事證明確，被告犯行堪以認定。
二、核被告甲○○所為，係犯刑法第一百五十八條第一項冒充公務員行使職權罪、同
    法第二百十六條、第二百十條之行使偽造私文書罪、同法第三百三十九條第一項
    之詐欺取財罪、及同法第三百三十九條第三項、第一項之詐欺取財未遂罪。被告
    與年籍不詳綽號「阿龍」之成年男子間有犯意聯絡及行為分擔，均為共同正犯。
    其盜用印章之行為係偽造私文書之部分行為，又偽造私文書後進而持以行使，偽
    造私文書之低度行為應為行使偽造私文書之高度行為所吸收，均不另論罪。再被
    告多次冒充公務員行使職權、行使偽造私文書、詐欺取財既、未逐之犯行，均時
    間緊接，觸犯構成要件相同之罪名，顯係基於概括犯意為之，均應依連續犯之規
    定，各以一罪論，從一重之公務員行使職權、行使偽造私文書、詐欺取財既逐罪
    處斷。被告所犯上開三罪間，有方法結果之牽連關係，為牽連犯，應依刑法第五
    十五條之規定從一重之行使偽造私文書罪處斷。爰審酌被告之素行、犯罪之動機
    、目的、所盜領之金額多寡、及已與被害人乙○○達成和解，此有和解書一紙附
    卷可稽，被告犯罪後之態度良好等一切情狀，量處如主文所示之刑。次查被告未
    曾受有期徒刑以上刑之宣告，有臺灣高等法院被告全國前案紀錄表及台灣桃園地
    方法院檢察署刑案資料查註紀錄表各一份在卷可考，被告犯罪後已知悔悟，其經
    此次教訓後，當知警惕，而無再犯之虞，本院認所宣告之刑以暫不執行為適當，
    併予宣告緩刑三年，以勵自新。至卷內郵局之取款憑條二紙，均非被告所有之物
    ，又其上「乙○○」、「丙○○」之印文各一枚，係被告「盜蓋」真正之印文，
    並非偽造，與刑法第二百一十九條沒收要件不合，爰不予沒收，附此敘明。
三、公訴意旨另以被告涉嫌竊取乙○○、丙○○之上述存摺、印章，亦涉刑法第三百
    二十條第一項之竊盜罪嫌等語。經查，公訴人認被告所涉刑法第三百二十條第一
    項之竊盜罪嫌，係以被害人乙○○、丙○○於警訊中之供述為主要論據，惟被告
    堅持否認有上開犯行，辯稱：伊並未與「阿龍」之成年男子共同竊取被害人乙○○、丙○○之存摺、印章等語，經查被害人乙○○於本院審理時指稱：「我在家
    中，有二人來找我，他們說他們是國稅局來查帳的，我說查什麼帳，他說你開門
    就知道了，開了門他們請我抽煙，煙抽了，我就頭暈了，他就叫我拿身分證、存
    摺、印章，我就去拿給他。他就說要將東西放在這裡，人可以出去了。我就出去
    了，他們就將東西拿走了。」等語；被害人丙○○於本院審理時指稱：「他是在
    九十年七月二十三日十二點三十分，我在家睡覺，有二人來找我，說他們是竹圍
    派出所的警員，他們說要來查案，他們進來後他們要看戶口名簿，後來又問我說
    有沒有存摺、身分證、印章、他們說有一筆錢寄錯了，要拿這些證件查查看，十
    分鐘後才送回來。」等語，顯見是因被告使用詐術，致使被害人等交付上述物品
    ，並非竊取，被告所辯堪認屬實。惟公訴人認被告此部分之犯行，與前開經論罪
    科刑部分，具有牽連犯之裁判上一罪關係，爰不另為無罪之諭知，併此敘明。
據上論斷，應依刑事訴訟法第二百九十九條第一項前段，刑法第二十八條、第五十六
條、第一百五十八條第一項、第二百十六條、第二百十條、第三百三十九條第一項、
第五十五條、第七十四條第一款，罰金罰鍰提高標準條例第一條前段、第二條判決如
主文。
本案經檢察官古慧珍到庭執行職務。
中      華      民      國    九十一    年      一      月     十四     日
                                臺灣桃園地方法院刑事第二庭
                                      法  官  曾  正  耀
右正本證明與原本無異。
如不服本判決，應於判決送達後十日內向本院提出上訴狀( 應附繕本 )，上訴於
臺灣高等法院。
                                      書記官  文  巧  雲
中        華        民        國    九十一   年    一     月    十四    日
附論罪科刑之法條：
刑法第一百五十八條
冒充公務員而行使其職權者，處三年以下有期徒刑、拘役或五百元以下罰金。
冒充外國公務員而行使其職權者，亦同。
刑法第二百十六條
行使第二百十條至第二百十五條之文書者，依偽造、變造文書或登載不實事項或使登
載不實事項之規定處斷。
刑法第二百十條
偽造、變造私文書，足以生損害於公眾或他人者，處五年以下有期徒刑。
刑法第三百三十九條：
意圖為自己或第三人不法之所有，以詐術使人將本人或第三人之物交付者，處五年以
下有期徒刑、拘役或科或併科一千元（已提高十倍為一萬元）以下罰金。
以前項方法得財產上不法之利益或使第三人得之者，亦同。
前二項之未遂犯罰之。
